臺灣宜蘭地方法院民事裁定　
110年度消債清字第10號
聲  請  人
即債務  人  莊清華  

代  理  人  陳敬穆律師
債  權  人  元大商業銀行股份有限公司

法定代理人  翁健    
代  理  人  黃勝豐  
債  權  人  彰化商業銀行股份有限公司

法定代理人  凌忠嫄  
代  理  人  洪秋琪  
債  權  人  國泰世華商業銀行股份有限公司

法定代理人  郭明鑑  


債  權  人  凱基商業銀行股份有限公司

法定代理人  魏寶生  


債  權  人  台新國際商業銀行股份有限公司


法定代理人  吳東亮  
債  權  人  中國信託商業銀行股份有限公司


法定代理人  利明献  


債  權  人  富邦資產管理股份有限公司

法定代理人  洪主民  


債  權  人  曹文龍  
上列聲請人因消費者債務清理事件聲請清算，本院裁定如下：
    主  文
聲請人即債務人莊清華自民國111年8月10日下午5時起開始清算
程序。
命司法事務官進行本件清算程序。
    理  由
一、按債務人不能清償債務或有不能清償之虞者，得依消費者債
    務清理條例所定更生或清算程序，清理其債務；債務人於法
    院裁定開始更生程序或許可和解或宣告破產前，得向法院聲
    請清算；債務人對於金融機構負債務者，在聲請更生或清算
    前，應向最大債權金融機構請求協商債務清償方案，或向其
    住、居所地之法院或鄉、鎮、市、區調解委員會聲請債務清
    理之調解，消費者債務清理條例（下稱消債條例）第3條、
    第80條前段、第151條第1項分別定有明文。揆諸消債條例之
    立法目的，乃在於使陷於經濟上困境之消費者，得分別情形
    利用更生或清算程序清理債務，藉以妥適調整聲請人與債權
    人及其他利害關係人之權利義務關係，保障債權人之公平受
    償，並謀求消費者經濟生活之更生機會，從而健全社會經濟
    發展（消債條例第1條參照）。準此，聲請人若有不能清償
    債務或有不能清償債務之虞，且客觀上並無濫用清算程序之
    情事，自應使其藉由消債條例所定程序以清理債務。次按，
    法院開始清算程序之裁定，應載明其年、月、日、時，並即
    時發生效力；法院裁定開始更生或清算程序後，得命司法事
    務官行更生或清算程序，消債條例第83條第1項、第16條第1
    項前段分別定有明文。
二、本件聲請意旨略以：聲請人因積欠無擔保債務新臺幣（下同
    ）1,898,153元，經向本院聲請調解不成立，又聲請人現已
    無工作，顯有不能清償債務之情事。為此，爰向本院聲請清
    算等語。
三、經查：
  ㈠聲請人以其有不能清償債務情事，於民國110年9月15日向本
    院聲請債務前置調解，經本院以110年度司消債調字第36號
    聲請調解事件受理在案，惟於110年10月19日調解期日，最
    大債權銀行即元大商業銀行股份有限公司（下稱元大銀行）
    陳報略以：因債務人無法負擔還款條件，無成立調解之可能
    而未到庭，以致前置調解不成立，此有調解程序筆錄及調解
    不成立證明書在卷可稽（見調解卷第74至75頁），並經本院
    調閱上開卷宗查閱屬實，堪認聲請人已依消債條例之規定聲
    請前置調解未能成立。是以，本院自應綜合聲請人目前全部
    收支及財產狀況，評估其是否已達不能維持符合人性尊嚴之
    最低生活條件，而有不能清償債務或有不能清償之虞之情形
    。
  ㈡聲請人之債務總額：
　  聲請人雖主張其所積欠債務總額為1,898,153元，並提出財
    團法人金融聯合徵信中心當事人綜合信用報告－債務清理條
    例前置協商專用債權人清冊、債權銀行報送授信資料明細、
    債權銀行報送信用卡資料明細、債權銀行報送債權轉讓資料
    明細、當事人綜合信用報告等件（見本院卷第27至39頁）為
    證，然經本院函詢各該債權人之債權額，經元大銀行陳報債
    權額為4,176,976元、台新國際商業銀行股份有限公司陳報
    債權額為1,666,944元、富邦資產管理股份有限公司陳報至1
    10年10月26日止債權額為187,517元、中國信託商業銀行股
    份有限公司陳報至110年10月26日止債權額為233,035元、彰
    化商業銀行股份有限公司陳報至110年10月26日止債權額為1
    ,328,749元、國泰世華商業銀行股份有限公司陳報至110年1
    0月26日止債權額為352,472元、凱基商業銀行股份有限公司
    陳報債權額為492,588元，及曹文龍陳報之債權額807,995元
    （含計算至110年10月26日之利息）。是聲請人之債務總額
    應為9,246,276元（計算式：4,176,976＋1,666,944＋187,517
    ＋233,035＋1,328,749＋352,472＋492,588＋807,995＝9,246,276
    ）。  
　㈢聲請人之收入及財產狀況：
    1.聲請人稱其名下財產有約保單價值20餘萬元之保險契約8
      份及92年4月出廠之普通重型機車等語，業據其提出全國
      財產稅總歸戶財產查詢資料、國華人壽保險單及行車執照
      等件在卷可佐，且有全球人壽保險股份有限公司（概括承
      受國華人壽保單）111年3月28日全球壽（保全）字第1110
      328013號回函說明聲請人保單價值總額為220,929元（見
      本院卷第241至245頁），應堪採信，是聲請人名下財產價
      值應以220,929元為計。
    2.聲請人主張目前無工作，每月均由子女資助生活費10,000
      元，有聲請人提出108、109年度綜合所得稅各類所得清單
      、勞工保險被保險人投保資料表、存摺內頁等件為憑，在
      卷可參，是可認聲請人聲請清算前2年（即108年10月26日
      至110年10月25日間）之總收入所得計為240,000元（計算
      式：10,000×24＝240,000），又聲請人自110年12月起每月
      領取勞工保險老年年金給付10,115元，此有勞動部勞工保
      險局111年3月9日保普老字第11113010400號函（見本院卷
      第163至164頁）附卷可參，是聲請人自述於其聲請清算後
      現平均月收入約為22,000元，應堪採認。
　㈣債務人之支出狀況：
    1.按債務人必要生活費用，以最近一年衛生福利部或直轄市
      政府所公告當地區每人每月最低生活費1.2倍定之；受扶
      養者之必要生活費用，準用第一項規定計算基準數額，並
      依債務人依法應負擔扶養義務之比例認定之；前二項情形
      ，債務人釋明更生期間無須負擔必要生活費用一部或全部
      者，於該範圍內，不受最低數額限制；債務人證明確有必
      要支出者，不受最高數額及應負擔比例之限制；債務人聲
      請更生或清算時所提財產及收入狀況說明書，其表明每月
      必要支出之數額，與本條例第64條之2第1項、第2項規定
      之認定標準相符者，毋庸記載原因、種類及提出證明文件
      ，消債條例第64條之2第1項、第2項、第3項、消債條例施
      行細則第21條之1第3項定有明文。查聲請人雖未陳報其自
      身每月必要生活支出明細及憑據，爰以行政院衛生福利部
      公告之111年度臺灣省平均每人每月生活之最低生活費14,
      230元之1.2倍即17,076元，作為聲請人每月自身必要支出
      之生活費用。
    2.母親莊陳幸扶養費部分：聲請人自陳其母親莊陳幸之生活
      費目前由其他扶養義務人負擔，其並無實際支出，故不應
      認列此部分費用。
   ㈤準此，依聲請人目前收入扣除其個人每月生活必要支出17,0
     76元後，僅餘4,924元，又聲請人名下財產價值僅220,929
     元，已如前述，則以聲請人現有財產全數清償前揭債務後
     尚餘9,025,347元（計算式：9,246,276－220,929＝9,025,34
     7），依聲請人每月至多僅能清償4,924元，尚需約152年餘
     始能清償完畢（計算式：9,025,3474,92412≒152.7），
     倘若再加計違約金及日後所生利息等負擔，清償期限勢必
     更長。是本院審酌聲請人之財產、信用、勞力及生活費用
     支出等狀況，堪認聲請人客觀上經濟狀況已有不能清償債
     務之虞，而有藉助清算制度調整其與債權人間之權利義務
     關係而重建其經濟生活之必要，自應許聲請人得藉由清算
     程序清理債務。 
四、綜上所述，聲請人依其收支及財產狀況，確有不能清償債務
    或有不能清償之虞之情事，亦未經法院裁定開始更生程序或
    許可和解或宣告破產，復無消債條例第6條第3項、第8條或
    第82條第2項所定法院得駁回聲請人清算聲請之事由存在。
    從而，聲請人聲請清算，應屬有據。又本院審酌聲請人尚有
    固定收入，再者聲請人自陳其有保單可充清算財團，應有清
    算實益，爰依首揭規定命司法事務官進行本件清算程序。
五、爰裁定如主文。
中　　華　　民　　國　　111 　年　　8 　　月　　10　　日
                  民事庭法  官  黃淑芳
以上正本係照原本作成。
本裁定不得抗告。
中　　華　　民　　國　　111 　年　　8 　　月　　10　　日
                        書記官　廖文瑜